【裁判字號】    98,訴,269
【裁判日期】    980423
【裁判案由】    偽造文書等
【裁判全文】
臺灣桃園地方法院刑事判決               98年度訴字第269號
公  訴  人  臺灣桃園地方法院檢察署檢察官
被      告  丁○○
                    （現因另案於臺灣桃園監獄執行中）
被      告  甲○○
上列被告因偽造文書等案件，經檢察官提起公訴（97年度偵字第
23763 號），本院判決如下：
    主  文
丁○○所犯如附表一、二各編號所示之罪，各處如附表一、二「
主文」欄所示之刑。應執行有期徒刑貳年拾月，扣案如附表二所
示偽造之署名、指印均沒收之。
甲○○故買贓物，共肆罪，各處有期徒刑貳月，如易科罰金，均
以新臺幣壹仟元折算壹日。應執行有期徒刑陸月，如易科罰金，
以新臺幣壹仟元折算壹日。
    事  實
一、丁○○前因違反毒品危害防制條例案件，經本院以94年度易
    字第841 號判決判處有期徒刑3 月確定，甫於民國95年4 月
    14日縮刑期滿執行完畢，詎猶不知悔改，竟意圖為自己不法
    之所有，分別於附表一所示之時、地，持萬能鑰匙，竊得如
    附表一所示被害人所有之自用小客車，而於每次得手後，旋
    將所竊之上開車輛送至由甲○○所經營之「石獅汽車材料行
    」變賣，而於變賣時，為免竊盜之犯行為警查獲，復另基於
    偽造私文書復持以行使之犯意，於附表二所示之時、地，在
    各該車輛之報廢汽車買賣契約書上偽造「康治平」署押，偽
    造屬私文書性質之上開買賣契約書各1 份後，復持以向甲○
    ○行使，表示係「康治平」出售上開車輛之意思，足生損害
    於「康治平」。
二、甲○○明知丁○○上開每次出售之車輛，均係來路不明之贓
    物，竟分別基於故買贓物之犯意，於附表二所示之時間、地
    點，以每輛新臺幣（下同）13,000元之代價向丁○○買受前
    揭贓物。嗣經員警因另案查獲丁○○，丁○○於員警未查知
    其所犯本件行使偽造私文書犯行前，主動供出其所犯本件附
    表二所示各次行使偽造私文書犯行，並均於事後接受裁判，
    警方始因此查獲甲○○，並在「石獅汽車材料行」內扣得附
    表所示偽造之報廢汽車買賣契約書4 份。
三、案經桃園縣政府警察局中壢分局報請臺灣桃園地方法院檢察
    署檢察官偵查起訴。
    理  由
一、證據能力方面：
（一）按被告以外之人於審判外之陳述，雖不符前4 條之規定，
      而經當事人於審判程序同意作為證據，法院審酌該言詞陳
      述或書面陳述作成時之情況，認為適當者，亦得為證據；
      當事人、代理人或辯護人於法院調查證據時，知有第159
      條第1 項不得為證據之情形，而未於言詞辯論終結前聲明
      異議者，視為有前項之同意，刑事訴訟法第159 條之5 就
      此定有明文。而本案所引用之供述證據，經本院依法踐行
      調查證據程序，公訴人、被告均不爭執各該供述證據之證
      據能力，且迄本院言詞辯論終結前未就供述證據之證據能
      力聲明異議，又查無依法應排除其證據能力之情形，是後
      述所引用供述證據之證據能力均無疑義，依法自有證據能
      力，均得作為本案證據，先予敘明。
（二）卷附之報廢汽車買賣契約書、監理站查詢資料、失車紀錄
      、汽車車籍查詢資料、報案資料各4 份（見97年度偵字第
      23763 號卷第39、45、50、56、第61至72頁、第96至99頁
      ），均與本案事實具有自然關聯性，復屬書證性質，且查
      無事證足認有違背法定程式或經偽造、變造所取得之情事
      ，況公訴人及被告對此部分之證據能力亦不爭執，是堪認
      均有證據能力。
二、上揭事實，業據被告丁○○、甲○○於本院審理時均坦承不
    諱，核與證人即被害人乙○○、己○○、戊○○、丙○○等
    人於警詢、檢察官訊問時證述相符，復有報廢汽車買賣契約
    書、失車紀錄、汽車車籍查詢資料、報案資料各4 份在卷可
    稽（見97年度偵字第23763 號卷第39、45、50、56、第61至
    72頁、第96至99頁），足認被告丁○○、甲○○上開任意性
    自白核與事實相符，堪以採信。本件事證明確，被告2 人上
    揭犯行，均堪以認定，應予依法論科。
三、論罪科刑方面：
（一）被告丁○○於附表一所示之時、地竊取附表一所示被害人
      之車輛，均係犯刑法第320 條第1 項之竊盜罪。
（二）又按刑法上之「署押」，乃指於紙張或物體上簽署之姓名
      或其他符號，以表示其承認所簽署文書之效力，與印文有
      同一效力（最高法院86年度台上字第47號判決可資參照）
      ；而以捺指紋以代替簽名者，則偽造指紋亦屬偽造署押。
      另按刑法上之偽造署押罪，係指單純偽造簽名、畫押而言
      ，若在制式之書類上偽造他人簽名，已為一定意思表示，
      具有申請書或收據等類性質者，則係犯偽造文書罪（最高
      法院85年度台非字第146 號判決參照）。被告丁○○於附
      表二所示之報廢汽車買賣契約書上分別偽造「康治平」之
      簽名及按捺指紋，係已為買賣上開車輛之一定意思表示，
      具有契約書之性質，是核被告丁○○此部分之所為，均係
      犯刑法第216 條、第210 條之行使偽造私文書罪。被告丁
      ○○各次在報廢汽車買賣契約書上偽造「康治平」署押及
      按捺指紋，均係偽造私文書之部分行為；其偽造私文書後
      持以行使，偽造之低度行為，為行使之高度行為所吸收，
      均不另論罪。
（三）被告甲○○於不同時間分別故買被告丁○○上開所竊得之
      車輛，核均係犯刑法第349 條第2 項之故買贓物罪。
（四）被告丁○○係於不同時間、地點竊取附表一所示之車輛，
      並於分別竊得上開車輛後，旋分次出售予被告甲○○，並
      於出售每台車輛時始偽造1 份「康治平」簽名及按捺指紋
      之報廢汽車買賣契約書交予被告甲○○，足見被告丁○○
      上開4 次行使偽造私文書之犯行，在時間差距上並非難以
      分開，是被告丁○○上開4 次竊盜及4 次行使偽造私文書
      之犯行，其犯意各別、行為互異，均應分論併罰。
（五）被告甲○○係於不同時間分4 次故買被告丁○○上開所竊
      得之車輛，亦認被告甲○○上開所為各次故買贓物之犯行
      ，時間不同、犯意各別、行為互異，亦應予分論併罰。
（六）被告丁○○前因違反毒品危害防制條例案件，經本院以94
      年度易字第841 號判決判處有期徒刑3 月確定，甫於95年
      4 月14日縮刑期滿執行完畢，此有臺灣高等法院被告前案
      紀錄表1 份存卷可按，其受有期徒刑之執行完畢後5 年以
      內故意再犯本件有期徒刑以上之罪，係屬累犯，自應就其
      所犯4次竊盜罪及4次行使偽造私文書罪，均依累犯規定加
      重其刑。
（七）被告丁○○就上開4 次行使偽造私文書之犯行，均係在職
      司偵查權限之司法警察因另案得悉被告丁○○涉有罪嫌，
      經訊問被告丁○○後，被告丁○○主動供出其另犯此部分
      之犯行乙節，除經被告丁○○陳明在卷外，並經查獲員警
      李家齊於本院審理時證述明確，復有被告丁○○警詢筆錄
      附卷可稽（見97年度偵字第23763 號卷第12至15頁），故
      認被告丁○○上開所犯4 次行使偽造私文書之犯行，均合
      於刑法第62條前段之自首要件，爰各依法減輕其刑，並均
      先依上開累犯規定加重後復減輕之。至於被告上開所犯4
      次竊盜犯行部分，被告丁○○於97年9 月26日第一次警詢
      時係供稱：這些車輛都是劉怡成行竊後到伊家裡載伊去變
      賣云云（見97年度偵字第23763 號卷第13頁），再於97年
      10月27日第2 次警詢時提示扣案之報廢汽車買賣契約書予
      被告丁○○時，被告丁○○亦供稱：附表一所示之失竊車
      輛並非伊所竊取，伊事後才知道係劉怡成所竊，伊只有與
      劉怡成一起去變賣，並填載契約書云云（見97年度偵字第
      23763 號卷第17頁），足見被告丁○○於警詢時尚未坦承
      上開4 次竊盜之犯行，而此時員警業已查獲被告甲○○，
      並已得知上開車輛均為被告所出售，是已有相當確切之根
      據得為合理懷疑上開失竊之車輛即為被告丁○○所竊得變
      賣，是認被告丁○○上開4 次竊盜之犯行，其並非係在職
      司偵查權限之司法警察得悉各該案件之犯罪嫌疑人及犯罪
      事實前，主動供出其為下手實行犯罪之人，核與刑法第62
      條自首之要件不符，是被告丁○○此部分之犯行，並無自
      首規定之適用，附此敘明。
（八）爰審酌被告丁○○正值壯年，竟不思以正當手段獲取財物
      ，為圖不勞而獲而為本件多次竊盜犯行，復為免遭警查獲
      而偽造他人之署押以出售竊得之財物，造成查緝上之困難
      ，所為非是，並衡其犯罪之動機、目的、手段、犯後態度
      及所竊取財物之價值、被害人所受之損害等情，分別量處
      如主文所示之刑，並定其應執行之刑，以示懲儆。另被告
      甲○○係經營汽車材料行，並從事報廢車輛買賣之業務，
      其對報廢車輛之買賣、回收作業知之甚詳，竟遽為買受贓
      物，並旋即拆解出售，無疑助長竊盜之犯行及造成被害人
      找回車輛之困難，對社會治安危害甚鉅，復兼衡被告甲○
      ○之動機、目的、素行、犯後態度及被害人所受之損害等
      一切情狀，分別量處如主文所示之刑及諭知易科罰金之折
      算標準，並定其應執行之刑，及諭知應執行刑易科罰金之
      折算標準，以示懲儆。
（九）被告丁○○犯本件竊盜罪時所用之萬能鑰匙，雖為供被告
      丁○○犯本件竊盜犯罪所用之物，惟無證據證明為被告所
      有，且因未扣案，無從證明現猶存在，為免將來執行發現
      困難，爰不另為沒收之諭知。又被告丁○○所偽造如附表
      二所示之報廢汽車買賣契約書，雖分屬被告丁○○犯本件
      行使偽造私文書罪所用之物，惟均已由被告丁○○交給被
      告甲○○收執存查，已非被告丁○○之物，故不能沒收，
      然上開文件上如附表二所示偽造之署名、指印，均屬被告
      丁○○所偽造，則均應依刑法第219 條規定，分項在被告
      丁○○所犯行使偽造文書罪名下諭知沒收。
據上論斷，應依刑事訴訟法第299 條第1 項前段，刑法第320 條
第1 項、第216 條、第210 條、第349 條第2 項、第47條第1 項
、第62條前段、第41條第1 項前段、第51條第5 款、第219 條，
刑法施行法第1 條之1 第1 項、第2 項前段，判決如主文。
本案經檢察官顏世翠到庭執行職務。
中    華    民    國    98    年    4     月    23    日
                  刑事第十二庭  審判長法  官  魏于傑
                                      法  官  李文娟
                                      法  官  羅國鴻
以上正本證明與原本無異。
如不服本判決，應於判決送達後10日內向本院提出上訴狀（應附
繕本），其未敘述上訴理由者，應於上訴期間屆滿後20日內補提
理由書狀於本院，上訴於臺灣高等法院。
                                     書記官  戴育萍
中    華    民    國    98    年    5     月    4     日
【論罪科刑法條】
中華民國刑法第320條
意圖為自己或第三人不法之所有，而竊取他人之動產者，為竊盜
罪，處5 年以下有期徒刑、拘役或5 百元以下罰金。
意圖為自己或第三人不法之利益，而竊佔他人之不動產者，依前
項之規定處斷。
前二項之未遂犯罰之。
中華民國刑法第216條
行使第210 條至第215 條之文書者，依偽造、變造文書或登載不
實事項或使登載不實事項之規定處斷。
中華民國刑法第210條
偽造、變造私文書，足以生損害於公眾或他人者，處5 年以下有
期徒刑。
中華民國刑法第349條
收受贓物者，處3 年以下有期徒刑、拘役或5 百元以下罰金。
搬運、寄藏、故買贓物或為牙保者，處5 年以下有期徒刑、拘役
或科或併科1 千元以下罰金。
因贓物變得之財物，以贓物論。
┌───────────────────────────────────────┐
│附表一（竊盜罪部分）                                                          │
├──┬─────────┬───┬──────┬─────┬─────────┤
│編號│  犯罪時間、地點  │被害人│竊取之財物  │罪      名│主             文 │
├──┼─────────┼───┼──────┼─────┼─────────┤
│ 1  │於97年4 月25日晚間│乙○○│車號G9-3422 │刑法第320 │丁○○竊盜，累犯，│
│    │6 時30分許至97年4 │      │號自用小客車│條第1項   │處有期徒刑陸月。  │
│    │月26日下午1 時許間│      │            │          │                  │
│    │某時，在桃園縣中壢│      │            │          │                  │
│    │市○○街136 巷附近│      │            │          │                  │
├──┼─────────┼───┼──────┼─────┼─────────┤
│ 2  │於97年4 月25日下午│己○○│車號AK-3407 │刑法第320 │丁○○竊盜，累犯，│
│    │5 時30分許至97年4 │      │號自用小客車│條第1項   │處有期徒刑陸月。  │
│    │月26日下午4 時許間│      │            │          │                  │
│    │某時，在桃園縣中壢│      │            │          │                  │
│    │市○○○路產業道路│      │            │          │                  │
│    │旁                │      │            │          │                  │
├──┼─────────┼───┼──────┼─────┼─────────┤
│ 3  │於97年4 月27日中午│戊○○│車號UL-1360 │刑法第320 │丁○○竊盜，累犯，│
│    │11時30分許至97年4 │      │號自用小客車│條第1項   │處有期徒刑陸月。  │
│    │月28日上午11時許間│      │            │          │                  │
│    │某時，在桃園縣中壢│      │            │          │                  │
│    │市○○街路旁      │      │            │          │                  │
├──┼─────────┼───┼──────┼─────┼─────────┤
│ 4  │於97年4 月23日晚間│丙○○│車號LI-7229 │刑法第320 │丁○○竊盜，累犯，│
│    │8 時許至97年4 月28│      │號自用小客車│條第1項   │處有期徒刑陸月。  │
│    │日下午3時 許間某時│      │            │          │                  │
│    │，在桃園縣中壢市龍│      │            │          │                  │
│    │安一街295 巷與龍安│      │            │          │                  │
│    │九街口            │      │            │          │                  │
└──┴─────────┴───┴──────┴─────┴─────────┘
┌────────────────────────────────────────────┐
│附表二（行使偽造私文書罪部分）                                                          │
├──┬─────┬────────┬────────┬──────┬──────────┤
│編號│時間、地點│行            為│偽造之署名、指印│罪       名 │主                文│
├──┼─────┼────────┼────────┼──────┼──────────┤
│ 1  │於97年4 月│在車號G9─3422號│「康治平」之署名│刑法第216 條│丁○○行使偽造私文書│
│    │26日某時，│自用小客車之報廢│2 枚、指印2 枚  │、第210 條之│，足以生損害於他人，│
│    │在「石獅汽│汽車買賣契約書上│                │行使偽造私文│累犯，處有期徒刑參月│
│    │車材料行」│偽造「康治平」署│                │書          │。在報廢汽車買賣契約│
│    │內        │名2 枚、指印2 枚│                │            │書上偽造之「康治平」│
│    │          │，並持以向甲○○│                │            │署名貳枚、指印貳枚，│
│    │          │行使之          │                │            │均沒收。            │
├──┼─────┼────────┼────────┼──────┼──────────┤
│ 2  │於97年4 月│在車號AK─3407號│「康治平」之署名│刑法第216 條│丁○○行使偽造私文書│
│    │26日某時，│自用小客車之報廢│2 枚、指印3 枚  │、第210 條之│，足以生損害於他人，│
│    │在「石獅汽│汽車買賣契約書上│                │行使偽造私文│累犯，處有期徒刑參月│
│    │車材料行」│偽造「康治平」署│                │書          │。在報廢汽車買賣契約│
│    │內        │名2 枚、指印3 枚│                │            │書上偽造之「康治平」│
│    │          │，並持以向甲○○│                │            │署名貳枚、指印參枚，│
│    │          │行使之          │                │            │均沒收。            │
├──┼─────┼────────┼────────┼──────┼──────────┤
│ 3  │於97年4 月│在車號UL─1360號│「康治平」之署名│刑法第216 條│丁○○行使偽造私文書│
│    │28日某時，│自用小客車之報廢│1 枚、指印3 枚  │、第210 條之│，足以生損害於他人，│
│    │在「石獅汽│汽車買賣契約書上│                │行使偽造私文│累犯，處有期徒刑參月│
│    │車材料行」│偽造「康治平」署│                │書          │。在報廢汽車買賣契約│
│    │內        │名1 枚、指印3 枚│                │            │書上偽造之「康治平」│
│    │          │，並持以向甲○○│                │            │署名壹枚、指印參枚，│
│    │          │行使之          │                │            │均沒收。            │
├──┼─────┼────────┼────────┼──────┼──────────┤
│ 4  │於97年4 月│在車號LI─7229號│「康治平」之署名│刑法第216 條│丁○○行使偽造私文書│
│    │28日某時，│自用小客車之報廢│2 枚、指印4 枚  │、第210 條之│，足以生損害於他人，│
│    │在「石獅汽│汽車買賣契約書上│                │行使偽造私文│累犯，處有期徒刑參月│
│    │車材料行」│偽造「康治平」署│                │書          │。在報廢汽車買賣契約│
│    │內        │名2 枚、指印4 枚│                │            │書上偽造之「康治平」│
│    │          │，並持以向甲○○│                │            │署名貳枚、指印肆枚，│
│    │          │行使之          │                │            │均沒收。            │
└──┴─────┴────────┴────────┴──────┴──────────┘


司法院資訊處製作；財團法人民間司法改革基金會備份。
